臺灣桃園地方法院刑事判決　　　　　　　 99年度訴字第989號
公　訴　人　臺灣桃園地方法院檢察署檢察官
被　　　告　胡振璿原名胡家豪.
上列被告因搶奪等案件，經檢察官提起公訴（99年度偵字第2579
3號、第28197號），本院判決如下：
    主  文
胡振璿竊盜，累犯，處有期徒刑陸月，扣案機車鑰匙壹把沒收之
；又攜帶兇器竊盜，累犯，處有期徒刑捌月，扣案扳手壹支沒收
之；又攜帶兇器竊盜，累犯，處有期徒刑捌月，扣案扳手壹支沒
收之；又意圖為自己不法之所有，而搶奪他人之動產，累犯，處
有期徒刑拾壹月；又意圖為自己不法之所有，而搶奪他人之動產
，累犯，處有期徒刑拾壹月；又攜帶兇器竊盜，累犯，處有期徒
刑捌月，扣案扳手壹支沒收之；又意圖為自己不法之所有，而搶
奪他人之動產，累犯，處有期徒刑拾壹月。應執行有期徒刑年
，扣案機車鑰匙壹把、扳手壹支均沒收之。
    事  實
一、胡振璿（原名胡家豪，下稱胡振璿）前因妨害兵役治罪條例
    案件，經臺灣士林地方法院（下稱士林地院）於民國96年3
    月21日以95年度士簡字第1589號判處有期徒刑2 月確定，嗣
    經同院於同年7 月25日以96年度聲減字第991 號裁定減為有
    期徒刑1 月確定；繼因竊盜案件，經臺灣板橋地方法院（下
    稱板橋地院）於96年5 月25日以96年度易緝字第61號判處有
    期徒刑月確定，嗣經同院於同年7 月16日以96年度聲減字第
    2123號裁定減為有期徒刑3 月又15日確定；復因竊盜等案件
    ，仍經板橋地院於96年7 月31日以96年度易字第1891號分別
    判處有期徒刑4 月、6 月，且各減為有期徒刑2 月、3 月，
    並定應執行刑為有期徒刑4 月確定。上開4 罪嗣經板橋地院
    於97年7 月28日以97年度聲字第2705號裁定應執行有期徒刑
    8 月又15日確定，甫於97年11月2 日執行完畢。
二、詎胡振璿仍不知悛悔，竟意圖為自己不法之所有，分別基於
    竊盜及搶奪之犯意，各為如下犯行：
(一)、胡振璿於99年9 月13日晚間10時許，徒步行經桃園縣桃園市
    ○○街122 號前時，因見陳建成所使用（登記所有人為鄭隨
    ，起訴書誤載為陳建成，應予更正）車牌號碼為176-DHU 號
    、車身白色、車身號碼為DN-034372 號之重型機車停放於該
    處，竟基於意圖為自己不法所有之竊盜犯意，持其所有之機
    車鑰匙1 把，以發動該機車電門之方式，竊取該機車，得手
    後供己代步使用。而胡振璿於竊得陳建成所使用之上開機車
    後，為免遭查緝，隨即卸下該機車車牌並丟棄於臺北縣鶯歌
    鎮柑園橋下某處。
(二)、胡振璿為尋求同款車型適用之車牌，以免遭警循線查緝，於
    99年9 月15日上午6 時許，騎車行經臺北縣鶯歌鎮○○街4
    號前時，適見魏大河所使用（登記所有人為魏瑞宗，起訴書
    誤載為魏大河，應予更正）之車牌號碼152-BLY 重型機車停
    放於該處，竟臨時起意，基於意圖為自己不法所有之竊盜犯
    意，持其所有客觀上可供兇器使用，足以對人之生命、身體
    造成危害之扳手1 支做為工具，撬卸該機車之車牌得手後，
    旋將其竊得之車牌懸掛於其所竊得由陳建成所使用之前揭重
    型機車上（車身號碼為DN-034372 號）。
(三)、後胡振璿慮及失竊重機車及車牌者恐均已報案，為免遭警查
    緝，旋於99年9 月16日凌晨3 時40分許（起訴書誤載為上午
    8 時許，應予更正），騎車行經桃園縣八德市○○路961 巷
    2 號1 樓前時，見張進雄所使用（登記所有人為張惠鄉，起
    訴書誤載為張進雄，應予更正）車牌號碼AV5-558 號重型機
    車停放於該處，另基於意圖為自己不法所有之竊盜犯意，持
    其所有客觀上可供兇器使用，足以對人之生命、身體造成危
    害之同一扳手1 支做為工具，撬卸該機車車牌後，改掛至其
    所竊得由陳建成所使用之上開重機車上（車身號碼為DN-034
    372 號）。
(四)、嗣胡振璿因毒癮發作，無錢可買毒品施用，竟再萌歹念，於
    99 年9月21日下午4 時21分許，騎乘前揭懸掛AV5-558 號車
    牌之重型機車（車身號碼為DN-034372 號）四處尋找作案目
    標，適見吳世策頸部配戴金項鍊1 條獨自騎乘機車於無人巷
    道，遂尾隨在後，至臺北縣三峽鎮○○路135 號前時，趁吳
    世策不及防備之際，出手拉扯奪取其頸上之金項鍊1 條，得
    手後騎乘機車逃逸。
(五)、胡振璿復於99年9 月23日上午11時20分許，騎乘懸掛車牌號
    碼AV5-558 號車牌之重型機車（車身號碼為DN-034372 號）
    四處尋找作案目標，因見呂黃寶桂頸部頭時配戴金項鍊1 條
    、玉佩1 個（起訴書漏載玉佩1 個，應予補充），又尾隨在
    後，迨至桃園縣桃園市○○路237 巷68號前時，趁呂黃寶桂
    猝不及防，伸手拉扯奪取其頸上之金項鍊（重5.33錢，至玉
    珮則在拉扯中掉落附近地上），胡振璿在搶得金項鍊1 條得
    手後，立即騎乘機車逃逸，並將該項鍊委託其不知情之友人
    丁國原於99年9 月26日凌晨某時許，持往址設桃園縣桃園市
    鎮○街27號之華中當鋪予以典當，獲得贓款新臺幣1 萬7,00
    0 元後花用一空。
(六)、而胡振璿為免犯行曝光，先於同日（9 月23日）在行搶呂黃
    寶貴後之稍晚，前往臺北縣鶯歌鎮某處五金行購買黑色噴漆
    2 罐，並持以將其所竊得陳建成使用之車號176-DHU 號重型
    機車前車頭、車身前斜板均噴繪為黑色，以免遭指認，繼而
    於99年9 月30日下午1 時50分許，騎車行經桃園縣桃園市○
    ○街56巷2 號前時（起訴書漏載桃園市，應予補充），見陳
    芷妍所有車牌號碼CQY-589 號重型機車停放該處，復基於意
    圖為自己不法所有之竊盜犯意，持其所有客觀上可供兇器使
    用，足以對人之生命、身體造成危害之同一扳手1 支做為工
    具，撬卸該機車車牌後，再行改掛至其所竊得之陳建成所使
    用上開重機車。
(七)、胡振璿再於99年10月4 日下午5 時27分許，騎乘懸掛CQY-58
    9 號車牌所竊得之重型機車，四處尋找作案目標，見彭杜連
    英之頸部配戴金項鍊（附有金幣以為綴飾）獨自騎乘機車，
    又加速尾隨在後，至臺北縣三峽鎮○○路332 號前時，趁彭
    杜連英猝不及防，出手奪取其頸部之金項鍊1 條，惟因拉扯
    中該條金項鍊自胡振璿手中脫落在彭杜連英所穿上衣內，至
    胡振璿則僅搶奪得其金幣綴飾1 枚（起訴書誤載為金項鍊，
    應予更正），得手後隨即騎車逃逸。
(八)、嗣經警接獲線報並調閱各該路口監視器清查，確認涉案機車
    車牌分別為CQY-589 號、AV5-558 號、152-BLY 號，於99年
    10月6 日下午5 時30分許，在桃園縣桃園市○○路及興隆街
    口，盤查騎乘懸掛CQY-589 號車牌機車之胡振璿，進而查扣
    胡振璿所有供犯行竊所用之機車鑰匙1 把、扳手1 支，以及
    雖屬胡振璿所有但與本案犯罪無關之藍色牛仔褲1 條、藍色
    上衣1件，始悉上情。
三、案經吳世策、陳芷妍訴由臺北縣政府警察局三峽分局三峽派
    出所，暨桃園縣政府警察局桃園分局報請臺灣桃園地方法院
    檢察署檢察官偵查起訴。
    理  由
壹、證據能力方面：
一、按被告以外之人於審判外之言詞或書面陳述，除法律有規定
    者外，不得作為證據；被告以外之人於審判外之陳述，經當
    事人於審判程序同意作為證據，法院審酌該言詞陳述或書面
    陳述作成時之情況，認為適當者，亦得為證據。當事人、代
    理人或辯護人於法院調查證據時，知有第159 條第1 項不得
    為證據之情形，而未於言詞辯論終結前聲明異議者，視為有
    前項之同意，刑事訴訟法第159 條第1 項及第159 條之5 分
    別定有明文。查證人陳建成、魏大河、張進雄、吳世策、陳
    芷妍、彭杜連英、呂黃寶貴、王許月英於警詢中所為陳述，
    固屬傳聞證據，惟檢察官及被告就前揭審判外陳述之證據能
    力，於本院準備程序已同意有證據能力（見本院卷第26頁反
    面），且迄至言詞辯論終結前亦未再聲明異議。經核上開證
    據資料製作時之情況，查無違法不當或證明力明顯過低之瑕
    疵，亦認為以之作為證據應屬適當。
二、其次，本案認定事實所引用之文書證據及物證，並無證據證
    明係公務員違背法定程式所取得，亦無刑事訴訟法第159 條
    之4 之顯有不可信之情況與不得作為證據之情形。本院斟酌
    本案卷內之證據並非非法取得，亦無證明力明顯過低之情形
    ，且經本院於審判期日依法進行證據之調查、辯論，被告於
    訴訟上之程序權即已受保障，故前揭各該證據，均得採為證
    據，合先敘明。
貳、實體方面：
一、得心證之理由：
(一)、上開犯罪事實，業據被告胡振璿迭於警詢、偵訊及本院調查
    、準備程序與審理時均坦承不諱（見99年度偵字第25793 號
    卷第6 頁、第7 至10頁、第71至73頁、第74至75頁，99年度
    偵字第28197 號卷第4 至7 頁），核與證人即被害人陳建成
    、魏大河、張進雄、陳芷妍、彭杜連英於警詢時之指訴（見
    99年度偵字第25793 號卷第11頁、第12頁、第13頁、第16頁
    、第17至18頁），以及證人吳世策、呂黃寶貴於警詢及本院
    審理時之證述（見同上偵卷第14至15頁，99年度偵字第2819
    7 號卷第11至13頁），暨證人即華中當鋪負責人王許月英於
    警詢及本院審理時之證述情節相符（見99 年度偵字第28197
    號卷第14至15頁），並有翻拍之被告行搶時監視錄影畫面、
    臺北縣政府警察局三峽分局三峽派出所扣押筆錄、贓物認領
    保管單、查扣代保管條、臺北縣政府警察局尋獲車輛紀錄表
    、失車- 唯獨案件基本資料、被告行駛路線地點地圖、現場
    照片、代保管單、當鋪資料、收當物品資料列印報表、被告
    照片、犯案用車輛照片等在卷可稽，以及扣案之機車鑰匙1
    把、扳手1 支可為憑佐，堪認被告上開所為自白確與事實相
    符，堪予採信。
(二)、至檢察官起訴時固認被告胡振璿乃係於99年9 月16日上午8
    時許持扳手竊取車號AV5-558 號機車車牌云云（即犯罪事實
    欄二、(三)部分）。惟經本院核閱卷內監視錄影翻拍畫面後（
    見99年度偵字第25793 號卷第52至53頁），已清楚可見被告
    係於99年9 月16日凌晨3 時40分至44分此段期間內出沒於上
    開機車車牌失竊之現場，是此部分之犯罪時間自應為99年9
    月16日凌晨3 時40分許，始符實情。又檢察官亦認被告胡振
    璿乃係騎乘懸掛CQY-589 號車牌所竊得之重型機車搶奪被害
    人彭杜連英所有之金項鍊1 條云云（即犯罪事實欄二、(七)部
    分）。然證人彭杜連英於警詢時既已明白指述：「……，犯
    嫌騎機車靠近我右方，之後右手徒手搶我胸前配戴的金項鍊
    （含金幣乙枚），之後金幣乙枚被犯嫌搶走，但金項鍊掉落
    在我的衣服，……」等語（見99年度偵字第25793 號卷第17
    頁反面），核與被告胡振璿於本院調查及準備程序時供述之
    情節相符（見本院卷第17頁反面、第26頁），若非確有其事
    ，被害人豈有可能會與被告均為互相一致之陳述，是認其所
    證上情，應可採信。被告於該次犯行所搶得彭杜連英之財物
    僅有金幣而不及於金項鍊一情，併堪認定。公訴意旨上開所
    指，均有未洽，併予指明。
(三)、再者，被告胡振璿先前雖一度於本院準備程序時陳稱：我所
    拜託丁國原持以向華中當鋪典當之金項鍊，應該是被害人吳
    世策所有，並非被害人呂黃寶貴所有之項鍊云云（見本院卷
    第26頁）。然經本院依職權傳喚華中當鋪負責人王許月英到
    庭說明丁國原當初典當金項鍊之經過情形，並提出該金項鍊
    以供被害人吳世策、呂黃寶貴辨識後，已據證人呂黃寶貴明
    白證稱：這條項鍊確實是我遭搶的金項鍊等語（見本院100
    年1 月5 日審判筆錄第7 頁），加以證人吳世策亦當庭證述
    ：「（當時遭行搶的財物為何？）黃金項鍊1 條」、「（該
    條黃金項鍊重約多少？）大約3 錢左右」、「項鍊的鎖頭直
    接接著項鍊，我確定沒有其他的鎖鍊」、「這條金項鍊不是
    我被搶的金項鍊」等語（見同上審判筆錄第3 、4 、7 頁）
    ，被告胡振璿甚且於事後亦已當庭坦言：「（上開王許月英
    所提出的金項鍊到底是向誰行搶得來的？）呂黃寶貴」、「
    （為何你先前一再陳明，上開金項鍊是向吳世策搶來的？）
    記錯了」等語（見本院同上筆錄第8 頁）。本院乃綜合上開
    情節，並考量被告於短時間內多次行搶、搶奪之財物亦多為
    項鍊，相較於長期佩帶使用項鍊之被害人吳世策、呂黃寶貴
    而言，本難期被告對其所行搶之金項鍊外型、所有人均能清
    楚記憶，是認被告胡振璿上開所辯，尚非可採，而應以證人
    呂黃寶貴、吳世策之指訴，較值採信。本件被告委託其友人
    丁國原代為攜往華中當鋪典當之金項鍊，應確係被害人呂黃
    寶貴遭搶財物無訛。
(四)、綜上所述，本件被告竊盜、搶奪等犯行事證明確，應予依法
    論科。
二、論罪科刑：
(一)、按刑法第321 條第1 項第3 款之攜帶兇器竊盜罪，係以行為
    人攜帶兇器竊盜為其加重條件，此所謂兇器，其種類並無限
    制，凡客觀上足對人之生命、身體、安全構成威脅，具有危
    險性之兇器均屬之，且祇須行竊時攜帶此種具有危險性之兇
    器為已足，並不以攜帶之初有行兇之意圖為必要（最高法院
    79 年台上字第5253號判例意旨參照）。
(二)、是核被告胡振璿所為，係犯刑法第320 條第1 項普通竊盜罪
    、同法第321 條第1 項第3 款之攜帶兇器加重竊盜罪及同法
    第325 條第1 項普通搶奪罪。被告所犯上開7 罪，犯意各別
    ，行為互殊，應予分論併罰。被告胡振璿前因妨害兵役治罪
    條例案件，經士林地院於96年3 月21日以95年度士簡字第15
    89號判處有期徒刑2 月確定，嗣經同院於同年7 月25日以96
    年度聲減字第991 號裁定減為有期徒刑1 月確定；繼因竊盜
    案件，經板橋地院於96年5 月25日以96年度易緝字第61號判
    處有期徒刑月確定，嗣經同院於同年7 月16日以96年度聲減
    字第2123號裁定減為有期徒刑3 月又15日確定；復因竊盜等
    案件，仍經板橋地院於96年7 月31日以96年度易字第1891號
    分別判處有期徒刑4 月、6 月，且各減為有期徒刑2 月、3
    月，並定應執行刑為有期徒刑4 月確定；上開4 罪嗣經板橋
    地院於97年7 月28日以97年度聲字第2705號裁定應執行有期
    徒刑8 月又15日確定，甫於97年11月2 日執行完畢，有臺灣
    高等法院被告前案紀錄表在卷可稽，被告於有期徒刑執行完
    畢後5 年內故意再犯本件之7 罪，均為累犯，均應依刑法第
    47條第1 項規定，各加重其刑。
(三)、爰審酌被告胡振璿年輕力壯，僅因染吸毒惡習，無錢可購買
    毒品，即起意行竊或搶奪路人財物之犯罪動機，所為犯行對
    社會治安之危害程度、本案犯行所得之財物價值、自警詢時
    起即一再坦認犯行之態度，以及被害人吳世策、呂黃寶貴均
    當庭表示仍願予被告胡振璿重新自新機會（見本院100 年1
    月5 日審判筆錄第14頁），再兼衡其智識程度、生活狀況等
    一切情狀，認公訴人請求量處有期徒刑3 年2 月之刑，尚屬
    稍重，爰分別量處如主文所示之刑，並定其應執行刑，以資
    警惕。
(四)、扣案之機車鑰匙1 把，係被告胡振璿所有用以犯如事實欄所
    載犯罪事實二、(一)所示竊盜犯行所用之物；另扣案之扳手1
    支，亦係被告胡振璿所有用以犯如事實欄所載犯罪事實二、
    (二)、(三)、(六)所示竊盜犯行所用之物，此業據被告胡振璿於偵
    查中及本院調查時供述甚明（見99年度偵字第25793 號卷第
    72頁、本院卷第17頁），爰依刑法第38條第1 項第2 款規定
    ，於其所犯各該竊盜罪名項下宣告沒收。至扣案之藍色牛仔
    褲1 條及藍色上衣1 件，雖係被告所有之物，然此僅係被告
    偶然穿著之衣物，難認係供或預備供被告犯罪所用之物，又
    非違禁物，本院無從宣告沒收，併此敘明。
(五)、公訴意旨認應宣告令被告入勞動場所強制工作乙節，固非無
    見。惟按保安處分係針對受處分人將來之危險性所為之處置
    ，以達教化、治療之目的，為刑罰之補充制度，保安處分中
    之強制工作，旨在對嚴重職業性犯罪及欠缺正確工作觀念或
    無正常工作因而犯罪者，強制其從事勞動，學習一技之長及
    正確之謀生觀念，使其日後重返社會，能適應社會生活。然
    保安處分之措施亦含社會隔離、拘束身體自由之性質，其限
    制人民之權利，實與刑罰同，自應受比例原則之規範，使保
    安處分之宣告，與行為人所為行為之嚴重性、行為人所表現
    之危險性，及對行為人未來行為之期待性相當（最高法院91
    年度台上字第4625號判決意旨可資參照）。查被告胡振璿對
    本案犯行自遭查獲後始終均坦承不諱，堪認應有悔意，本院
    審酌本案被告既經論以較長期之有期徒刑，而與被告所犯本
    件犯行之處罰相當，該等有期徒刑之諭知倘若確定進而執行
    完畢，時間復將經過數年，信被告胡振璿經此等刑期之執行
    ，應可令其在獄中改過自新，而足收懲儆之效，尚難認定有
    對之宣告強制工作以預防矯治其社會危險性之必要，爰不另
    為強制工作之諭知，併此敘明。
據上論斷，應依刑事訴訟法第299 條第1 項，刑法第320 條第1
項、第321 條第1 項第3 款、第325 條第1 項、第47條第1 項、
第51條第5 款、第38條第1 項第2 款，刑法施行法第1 條之1 第
1 項、第2 項前段，判決如主文。
本案經檢察官蔡佩玲到庭執行職務。
中    華    民    國  100     年    1     月    19    日
                  刑事第八庭    審判長法  官  劉為丕
                                      法  官  溫祖明
                                      法  官  呂綺珍
附錄論罪科刑法條：
中華民國刑法第320條
（普通竊盜罪、竊佔罪）
意圖為自己或第三人不法之所有，而竊取他人之動產者，為竊盜
罪，處5 年以下有期徒刑、拘役或5 百元以下罰金。
意圖為自己或第三人不法之利益，而竊佔他人之不動產者，依前
項之規定處斷。
前二項之未遂犯罰之。
中華民國刑法第321條
（加重竊盜罪）
犯竊盜罪而有左列情形之一者，處6 月以上、5 年以下有期徒刑
：
一、於夜間侵入住宅或有人居住之建築物、船艦或隱匿其內而犯
    之者。
二、毀越門扇、牆垣或其他安全設備而犯之者。
三、攜帶兇器而犯之者。
四、結夥三人以上而犯之者。
五、乘火災、水災或其他災害之際而犯之者。
六、在車站或埠頭而犯之者。
前項之未遂犯罰之。
中華民國刑法第325條
（普通搶奪罪）
意圖為自己或第三人不法之所有，而搶奪他人之動產者，處6 月
以上5 年以下有期徒刑。
因而致人於死者，處無期徒刑或7 年以上有期徒刑，致重傷者，
處3 年以上10年以下有期徒刑。
第 1 項之未遂犯罰之。
以上正本證明與原本無異。
如不服本判決應於收受判決後10日內向本院提出上訴書狀，並應
敘述具體理由。其未敘述上訴理由者，應於上訴期間屆滿後20日
內向本院補提理由書(均須按他造當事人之人數附繕本)「切勿逕
送上級法院」。
                                       書記官  范升福
中    華    民    國   100    年    1     月    20    日